最高法院刑事判決　　　　　　　　　　　　　　　八十八年度台上字第六七六一號
　　上　訴　人　台灣高等法院台中分院檢察署檢察官
　　被　　　告　甲○○
右上訴人因被告違反麻醉藥品管理條例案件，不服台灣高等法院台中分院中華民國八
十六年七月三十日第二審判決（八十五年度上訴字第二一七○號，起訴案號：台灣台
中地方法院檢察署八十五年度偵字第七八一三、九八八五、九九四二號），提起上訴
，本院判決如左：
    主  文
原判決關於甲○○部分撤銷，發回台灣高等法院台中分院。
　　理  由
本件原判決以檢察官公訴意旨略稱，被告甲○○與郭以泰、沈坤明共同意圖營利，並
基於概括之犯意，自民國八十四年十月間起，至八十五年五月間止，連續在台中市○
○區○○街口、山西路口、進化路口、松竹路與北屯路等地，非法販賣化學合成麻醉
藥品安非他命予蘇淑琴、賴慧茹等人，因認被告涉犯麻醉藥品管理條例第十三條之一
第二項第一款之非法販賣化學合成麻醉藥品罪嫌等情。惟經審理結果，認為不能證明
被告犯罪，乃撤銷第一審論處被告連續非法販賣化學合成麻醉藥品（累犯）之判決，
改判諭知被告無罪。固非無見。
惟查：(一)審理事實之法院，對於被告之犯罪證據，應從各方面詳予調查，以期發現真
實，茍非調查之途逕已窮，而被告之犯罪嫌疑仍屬不能證明，要難遽為無罪之判斷。
又證人之陳述有部分前後不符，究竟何者為可採，法院本得依其自由心證予以斟酌，
若其基本事實之陳述與真實性無礙時，仍非不得予以採信，非謂一有不符，即認其全
部均為不可採信。原審以證人賴慧茹於八十五年五月二十三日、八月十九日警訊、八
十五年六月三日偵訊，及在第一審之供述，前後所供並不一致，非無瑕疵可指，即謂
無法據為不利於被告之認定。然證人賴慧茹於八十五年五月二十三日、八月十九日警
訊，及八十五年六月三日偵訊時，均證稱確向被告購買安非他命，並具體敘述向被告
購買安非他命之時間、地點、數量、聯絡方法（見第九九四二號偵查卷第三一、四七
頁、第一五六八八號偵查卷第五五頁）。雖其所供述證據，前後略有差異，但事實審
法院非不可本於經驗法則，斟酌其他情形，作合理之比較，定其取捨。至賴慧茹於第
一審固翻異前詞，改稱未曾向被告購買安非他命（見第一審卷第四七、八○頁）。然
據賴慧茹證述其為被告之子陳君福之女友（見第一審卷第八○頁），則賴慧茹於第一
審所為證述，是否為事後迴護被告之詞，殊非無疑。乃原審未深入研求，細心勾稽，
究明該賴慧茹所供前後不符之原因，所供究以何者為可取﹖即以該證人前後所供不符
，而全盤否定其證言，遽為前開認定，難謂已盡調查能事。(二)證人即被告之前夫陳凱
洋於警訊時證稱：伊知道被告有從事販賣安非他命情事，伊亦曾勸阻過被告不要從事
該行為等情（見原審卷第二宗第二一、二二頁）。乃原判決就斯項不利於被告之證詞
恝置不論。又原審於八十五年六月六日、七月六日傳訊陳凱洋未到庭，即未再傳拘，
亦說明毋庸再予傳拘之理由，亦有調查未盡及理由不備之違誤。檢察官上訴意旨指摘
原判決關於被告部分不當，非無理由，應認有發回更審之原因。
據上論結，應依刑事訴訟法第三百九十七條、第四百零一條，判決如主文。
中      華      民      國    八十八    年     十一     月    二十五    日
                              最高法院刑事第八庭
                                  審判長法官  吳  雄  銘
                                        法官  池  啟  明
                                        法官  石  木  欽
                                        法官  郭  毓  洲
                                        法官  吳  三  龍
      右正本證明與原本無異
                                              書  記  官
中      華      民      國    八十八    年     十二     月      二      日
